【裁判字號】    98,上易,1707
【裁判日期】    980922
【裁判案由】    妨害自由
【裁判全文】
臺灣高等法院刑事判決                98年度上易字第1707號
上  訴  人
即  被  告  乙○○原名許隆華
選任辯護人  邱昱宇律師
上列上訴人因妨害自由案件，不服臺灣士林地方法院98年度易字
第135號，中華民國98年5月26日第一審判決（起訴案號：臺灣士
林地方法院檢察署98年度偵字第209號），提起上訴，本院判決
如下：
    主  文
原判決撤銷。
乙○○犯恐嚇危害安全罪，處拘役伍拾日，如易科罰金，以新台
幣壹仟元折算壹日。
    事  實
一、緣乙○○（原名許隆華）係臺北縣淡水鎮○○街「書香大第
    社區」管理委員會（下稱管委會）第九屆之採購委員，丙○○則為副主任委員，兩人前因管委會事務而有訟爭，素來不
    睦。該社區管委會於民國97年5 月9 日晚間8 時許，在社區
    管理中心會議室召開5 月份定期會議，簽到與會者有主任委
    員戊○○、總幹事丁○○以及包含乙○○、丙○○在內之9
    名管理委員等人參加。會議討論過程中，乙○○與丙○○因
    丙○○是否以名目不符之統一發票報銷經費及乙○○非社區
    區分所有權人，能否參與該社區下屆管理委員競選等事項發
    生爭執，乙○○竟於同日晚上10時許，在上開特定多數人得
    共同見聞之會議室，對丙○○公然以台語嚇稱「幹妳娘！妳
    不要以為我怕妳，妳給我出來，恁爸今天要給妳好看」、「
    妳再講，再看一次、我就打妳一次」等語，致丙○○心生畏
    懼（涉嫌公然侮辱部分，因已逾告訴權期間，另由檢察官為
    不起訴處分）。乙○○一面叫罵，一面朝丙○○方向走來，
    適坐在丙○○身旁之甲○○欲起身勸阻，乙○○承前犯意，
    又以台語對甲○○嚇稱「你是要替她出頭嗎？出來，恁爸今
    天要給你好看」。嗣經在場之主任委員、總幹事勸阻，乙○○始忿忿離去，且於離去途中仍持續回頭對甲○○叫囂「你
    給我出來」，致甲○○亦心生畏懼，不敢離開管理中心，遂
    與丙○○共同報警處理。
二、案經丙○○告訴而由臺北縣政府警察局淡水分局報告臺灣士
    林地方法院檢察署檢察官偵查起訴。
    理  由
一、證據能力部分：
  (一)證人丙○○、戊○○、丁○○、壬○○、庚○○、甲○○、
    己○○、辛○○於警詢時之陳述，屬傳聞證據，被告、辯護
    人及檢察官明知，但於準備程序及審判期日中均表示無意見
    ，且迄言詞辯論終結亦未聲明異議，本院審酌上開證據資料
    製作時之情況，尚無違法不當及證明力明顯過低之瑕疵，認
    為以之作為證據應屬適當，爰依刑事訴訟法第159條之5規定
    ，認定前揭供述均有證據能力。
  (二)證人於丙○○、壬○○、甲○○、辛○○、癸○○○、子○○偵查中具結後向檢察官所為之陳述，亦屬傳聞證據，惟業
    於原審經被告行交互詰問，且查無顯不可信之情況，依刑事
    訴訟法第159條之1第2項規定，自有證據能力。
  (三)本院下列所引用卷內之文書證據及物證，並無證據證明係公
    務員違背法定程序所取得，檢察官、被告、辯護人等於本院
    亦均未主張排除下列文書證據及物證之證據能力，且迄本院
    言詞辯論終結前均未表示異議，本院審酌前揭文書證據及物
    證並非公務員違背法定程序所取得，亦無刑事訴訟法第159
    條之4顯有不可信之情況，故下列文書及物證應均有證據能
    力。
二、訊據上訴人即被告乙○○固坦承於上開時、地參加社區管委
    會之定期會議，且在討論議題時，曾與告訴人意見不合，惟
    矢口否認彼此間有發生衝突，且未曾以上開言語恐嚇告訴人
    丙○○、被害人甲○○，辯稱其目睹告訴人打總幹事丁○○
    ，欲起身上前勸阻，因見甲○○起身，才表示「你是要打架
    嗎」，隨後即離開會場，南下高雄探視兒子，並無告訴人所
    指稱之犯罪行為云云。經查：
  (一)上揭被告與告訴人同為社區第九屆管理委員，於97年5月9日
    晚間參加定期會議，簽到與會者另有主任委員戊○○、總幹
    事丁○○、委員癸○○○、壬○○、庚○○、甲○○、己○○、吳瑞芬、辛○○等人之事實，業經被告供承在卷，並經
    前揭與會者證述明確，復有書香大第公寓大廈管理委員會98
    年3月29日（98）書香（管）字第980329號函檢送之簽到表
    、會議紀錄「出席人員」欄存卷可佐（見原審卷第26、27頁
    ），自堪認定屬實。
  (二)被告雖一再否認其曾對告訴人恫嚇稱：「妳不要以為我怕妳
    ，妳給我出來，恁爸今天要給妳好看」、「妳再講，再看一
    次、我就打妳一次」，及對甲○○恫嚇稱：「你是要替她出
    頭嗎？出來，恁爸今天要給你好看」等情，然此業經證人即
    告訴人丙○○、被害人甲○○於警詢、偵查中及原審審理時
    結證在卷（見偵他卷第133、155、177至179頁、原審卷第14
    1至142、40至43頁），核與在場證人壬○○、辛○○於警詢
    、偵查中及原審審理時（見偵他卷第150、165、166、179、
    180頁、原審卷第123至124、126、131、133頁）及癸○○○
    於偵查中及原審審理時證述情節大致相符（見偵他卷第180
    頁、原審卷第136至137頁），參以被告於警詢中自承與告訴
    人大聲爭吵，見甲○○起身，曾出言「你是要打架嗎」（見
    偵他卷第137頁），足見丙○○、甲○○上開指訴，容非無
    據。且依證人癸○○○之證述，被告於案發後曾要求其作證
    時要輕描淡寫（見偵他卷第180頁），益見被告犯後欲蓋彌
    彰之心虛。至被告辯稱其當時目睹告訴人拍打總幹事，故起
    身上前勸阻，見甲○○起身，基於勸阻之意才說「你是要打
    架嗎」，然告訴人堅決否認有拍打總幹事之舉措，且就令此
    部分屬實，被告若有意勸阻他人發生肢體衝突，當無對其他
    在場人出言挑釁「你是要打架嗎」之理，被告此部分之辯解
    與經驗法則不符，而難採信。
  (三)至上開會議議題討論有關委員改選部分，會議紀錄雖記載「
    決議：經出席委員一致同意」，且被告供稱「會議過程平順
    ，在場委員無異議通過」（偵查卷第136頁參照），惟依證
    人戊○○、丁○○於警詢陳述（見偵他卷第139至140、143
    至144頁）以及證人壬○○、辛○○上揭於原審之證述，該
    次會議討論下屆委員改選之參選資格時，告訴人認為區分所
    有權人才有參選資格，被告因係租屋住戶，不具所有權人身
    分，認為告訴人發言內容係針對自己，當場與告訴人發生爭
    吵等情，則被告供稱「會議過程平順，在場委員無異議通過
    」云云，顯屬不實。證人丁○○雖於原審改口證稱針對委員
    資格之討論過程「完全沒有衝突」（見原審卷第55頁），以
    及證人己○○於原審證稱「好幾個委員發言，沒有發生吵架
    」，並證稱告訴人當時沒有對委員資格提出質疑（見原審卷
    第49、51頁）云云，顯與事實不符，亦無可採。
  (四)證人戊○○雖於警詢中證稱並未注意到被告有無以上開言詞
    恐嚇告訴人（見偵他卷第140頁），並於原審審理中證稱當
    時專注在跟總幹事討論發票事宜，時間已久記不清楚（見原
    審卷第65頁），然證人戊○○身為該社區管理委員會主任委
    員，又為該次會議主席，對於會議進行之其他過程均能詳細
    交代內容，焉有獨獨未能見聞被告有無出言要挾告訴人乙節
    ？顯見所謂「沒有注意」僅係迴護被告之詞。至證人己○○
    於警詢中表示「當時大家爭論聲音很大聲，我沒有注意到」
    （見偵他卷第159頁），卻於原審審理中明確證稱被告並未
    在會議過程中恐嚇告訴人（見原審卷第47、48頁），前後證
    述內容已有不一。且證人己○○於原審證稱案發當時因承作
    社區之水電保養，而告訴人繼續擔任委員，擔心沒有工作，
    所以警詢時表示沒有注意到，後來委員改選，可能會換掉水
    電包商，所以現在不必擔心等語（見原審卷第54頁），更見
    其因利害關係恣意而為內容迥異之證述，可憑信性不足，難
    以採認。另證人庚○○初於警詢中陳稱其該次會議簽到後因
    有事先行離開，不知參加會議之人數（偵查卷第153頁參照
    ），嗣於原審審理中改稱其全程在場，並未目睹被告恐嚇甲○○、丙○○等人，前後證述兩歧，因可憑信性薄弱，亦難
    援為有利被告認定之依據。
  (五)又被告坦承離開管理中心後，先行前往警衛室上廁所，而依
    證人辛○○、壬○○之證述，被告離開會場後，曾自警衛室
    取出類似木棍或撞球桿之物在外等候（見偵他卷第179頁、
    原審卷第125、132頁），核與證人戊○○證稱會議結束後走
    出管理中心時，看到被告手上拿著圓柱型的東西，不確定是
    否為木棍（見偵他卷第140頁、原審卷第70頁）等情吻合，
    且告訴人於當日晚間10時33分、34分許，以行動電話先後撥
    打119、110報案，經臺北縣政府警察局淡水分局水碓派出所
    派員到場處理，嗣由到場員警回報稱係社區委員開會發生口
    角糾紛，有卷附通話明細單（見偵他卷第49、50頁）、臺北
    縣政府警察局勤務指揮中心受理各類案件紀錄單可參（見原
    審卷第109頁），足見丙○○、甲○○陳稱被告恫稱「給我
    出來」、「給妳好看」、「看一次打一次」等語，確有相當
    合理之根據。被告雖辯稱其離開警衛室時並未手持類似木棍
    之物，並援引警衛子○○於原審之證述為據，然證人子○○
    自承其目前仍在該社區擔任警衛，很怕作證會得罪住戶，且
    在詰問過程中，先證稱看到一群人在管理中心門口爭吵，嗣
    又改稱住戶講話很大聲，聽不清楚內容等語（見原審卷第11
    9至120頁），顯見該證人因工作職務之利害關係而閃爍其辭
    ，其證言之可憑信性不足，而無可採。
  (六)綜上所陳，本案事證明確，被告恐嚇犯行堪可認定。至被告
    聲請調閱告訴人另案對被告提出妨害名譽告訴之偵查案卷（
    97年度偵字第12739號）、傳喚證人丁○○及調閱告訴人之
    前科紀錄，待證事實則係會議討論次序及被告有無出言恐嚇
    告訴人，然該次會議討論次序與被告有無出言恐嚇告訴人及
    甲○○並無必然關係，且丁○○就該次開會經過業於原審詰
    證在卷，至告訴人有無犯罪紀錄，更與被告是否構犯罪無涉
    ，本院認無調閱及再予傳喚之必要，併予敘明。
三、核被告所為，係犯刑法第305條之恐嚇罪。被告基於同一之
    恐嚇犯意，於同一地點、先後接續恐嚇告訴人及甲○○2人
    ，為想像競合犯，應從一重之恐嚇罪處斷。被告雖因賭博罪
    ，經原審法院判處有期徒刑3月確定，於97年6月26日易科罰
    金執行完畢，惟此部分執行完畢係在本案犯罪時間之後，依
    法並無論以累犯之餘地，附此敘明。
四、原審因予論罪科刑，固非無見。然被告係以加害身體之事，
    恐嚇告訴人及甲○○，致渠等2人心生畏懼，核其所為，係
    犯刑法第305條之恐嚇罪，原判決認係犯刑法第304條第1項
    之使人行無義務罪，尚有未洽。被告仍執陳詞，否認犯罪，
    提起上訴，雖無理由，惟原判決既有上開可議，仍屬無可維
    持，應由本院予以撤銷改判。爰審酌被告身為社區住戶，僅
    因會議討論時意見不合，竟出言恐嚇其他住戶，法治觀念明
    顯偏差，於犯罪後仍飾詞否認犯罪，毫無悔意，出言恐嚇內
    容雖令告訴人及被害人甲○○心生畏懼，然隨即經在場之人
    勸離，所生之危害尚非重大等一切情狀，認檢察官於原審求
    處有期徒刑6月，容有過重，爰量處如主文第二項所示之刑
    ，並諭知易科罰金之折算標準示懲。
據上論斷，應依刑事訴訟法第369條第1項前段、第364條、第299
條第1項前段，刑法第305條、第55條、第41條第1項前段，刑法
施行法第1條之1，判決如主文。
本案經檢察官侯寬仁到庭執行職務。
中    華    民    國    98    年     9    月    22    日
                  刑事第二十一庭審判長法  官  蘇隆惠
                                      法  官  楊力進
                                      法  官  許永煌
以上正本證明與原本無異。
不得上訴。
                                      書記官  江采廷
中    華    民    國    98    年    9     月    22    日
附錄：本案論罪科刑法條全文
刑法第305條
以加害生命、身體、自由、名譽、財產之事，恐嚇他人致生危害
於安全者，處二年以下有期徒刑、拘役或三百元以下罰金。


司法院資訊處製作；財團法人民間司法改革基金會備份。
